臺灣高等法院臺南分院刑事判決　　　　 95年度上易字第682號
上　訴　人　臺灣雲林地方法院檢察署檢察官
被　　　告　乙○○
選任辯護人　蔡碧仲　律師
　　　　　　陳偉展　律師
　　　　　　陳振榮　律師
上列上訴人因被告竊盜等案件，不服臺灣雲林地方法院95年度易
字第439號中華民國95年11月17日第一審判決（起訴案號：臺灣
雲林地方法院檢察署95年度偵字第1228號），提起上訴，本院判
決如下：
    主  文
原判決撤銷。
乙○○犯故買贓物，處有期徒刑陸月，如易科罰金，以銀元參佰
元即新台幣玖佰元折算壹日。又犯竊盜罪，處有期徒刑陸月，如
易科罰金，以銀元參佰元即新台幣玖佰元折算壹日。應執行有期
徒刑拾壹月，如易科罰金，以銀元參佰元即新台幣玖佰元折算壹
日。
    事  實
一、乙○○明知真實姓名年籍不詳、綽號「阿華」之成年男子所
    出售之引擎二台（引擎號碼為931ＧＴＡ07078號、ＶＡ─Ａ
    Ｎ05388號）係來路不明之贓物（分別為丙○○所有，於民
    國九十四年十二月三十一日上午六時許，在嘉義縣溪口鄉○○村○○路一０八號前，遭不詳之人竊取之車牌號碼Ｙ2─
    9595號自用小客車引擎，及林靜雅所有、交由丁○○使用，
    於九十五年二月二十四日凌晨某時，在嘉義市○區○○路四
    六號前，遭不詳之人竊取之車牌號碼Ｎ6─5287號自用小客
    車引擎），竟基於故買贓物之犯意，於九十五年二月二十四
    日至二十八日間之不詳時間，在雲林縣北港鎮北港公園附近
    某處，以新台幣（下同）三萬元（即每台引擎一萬五千元）
    之低價向阿華故買該二台引擎，後載至雲林縣口湖鄉○○村
    ○○路七八─一號前空地，交與李聰顯處理（經檢察官另行
    聲請併案審理）。
二、乙○○另行基於意圖為自己不法所有之犯意，於九十五年二
    月二十六日一時許，在嘉義縣溪口鄉○○○○道路旁，見該
    甲○○所有車牌號碼6426─ＧＥ號自用小客車並未熄火（於
    九十五年二月二十五日深夜，在嘉義縣民雄鄉○○路二二二
    號前被竊），竟下手竊取該自用小客車。得手後，將之駛至
    雲林縣口湖鄉○○○村○○路七八─一號前空地上，交與知
    情之李聰顯收受。嗣於九十五年二月二十七日下午二時三十
    分許，為警在上開處所查獲，並扣得前揭引擎二顆（引擎號
    碼已磨除，分據丙○○、丁○○領回）及車牌號碼6426─Ｇ
    Ｅ號自用小客車一部（含車牌二面，亦據甲○○領回）。
三、案經丙○○、丁○○、甲○○訴由雲林縣警察局北港分局報
    告臺灣雲林地方法院檢察署檢察官偵查起訴。
    理  由
一、程序部分：訊之被告乙○○對於起訴之犯罪事實均坦承不諱
    ，並當庭表示認罪，而經本院裁定以簡式審判程序加以審理
    ，則依據刑事訴訟法第二百七十三條之二、同法第一百五十
    九條第二項之規定，不適用傳聞法則有關限制證據能力之相
    關規定，合先敘明。
二、實體部分：訊據被告對其於前開事實欄一、所述時、地，以
    三萬元代價向「阿華」購買丙○○、丁○○失竊之自用小客
    車引擎共二台，復於上揭事實欄二、所述之時、地，竊取甲○○所有被竊之自用小客車之事實，於原審及本院審理時均
    坦承不諱，核與李聰顯於偵查中供稱上開引擎二台及自用小
    客車一部均係由被告所交付等語相符。而丙○○、甲○○所
    有，及林靜雅所有而由丁○○使用中之上開三部自用小客車
    ，分別於前揭時、地遭竊乙節，分據證人丙○○、丁○○及
    甲○○於偵查中證述明確，復有車輛遺失電腦輸入單、贓物
    認領保管單各三紙在卷可憑。再上開二顆引擎上之號碼均遭
    磨除，而甲○○所有之自用小客車亦在查獲地點遭拆解等情
    ，此有現場照片十一幀在卷足參，足認被告確知悉該等引擎
    為贓物，則其上開自白與事實相符，可以採為認定犯罪之證
    據。據此，本案事證明確，被告故買贓物及竊盜犯行，均堪
    認定。
三、論罪：核被告所為，係犯刑法第三百二十條第一項之竊盜罪
    及同法第三百四十九條第二項之故買贓物罪。被告所犯上開
    二罪，犯意各別，行為互異，應分論併罰。
四、新舊法比較：按被告行為後，刑法已於九十四年二月二日修
    正公布，並於九十五年七月一日生效施行。而刑法第二條第
    一項修正為「行為後法律有變更者，適用行為時之法律。但
    行為後之法律有利於行為人者，適用最有利於行為人之法律
    。」，採「從舊從輕」之原則，與修正前刑法第二條採「從
    新從輕」之原則不同，有最高法院九十五年第八次刑事庭會
    議決議可參。又按刑法第二條第一項固有如上之規定，然若
    條文之修正無關乎處罰之輕重，僅為其他純文字之修正，即
    非該條所指之法律有變更，自毋庸依該規定為新舊法之比較
    ，而應依一般法律之適用原則，適用裁判時法，亦有最高法
    院95年度台上字第5589號、第5599 號可參。
（一）罰金部分：刑法第三十三條第五款關於「罰金：一元以上
      」之規定，修正公布為「罰金：新台幣一千元以上，以百
      元計算」，法定本刑中列有罰金者，因新法之規定其法定
      最低度罰金因之提高，涉及科刑規範變更，自有新舊法比
      較之必要。而舊法最低度之一元銀元，折算為新台幣三元
      ，並經罰金罰鍰提高標準條例提高為十倍，即新台幣三十
      元，因新法之規定其法定最低度罰金為一千元，比較結果
      ，自以舊法有利於行為人，應適用舊法規定，定其罰金部
      分之法定刑。
（二）易科罰金部分：被告於犯罪時之刑法第四十一條第一項
      前段規定：「犯最重本刑為五年以下有期徒刑以下之刑之
      罪，而受六個月以下有期徒刑或拘役之宣告，因身體、教
      育、職業、家庭之關係或其他正當事由，執行顯有困難者
      ，得以一元以上三元以下折算一日，易科罰金。」。又被
      告行為時之易科罰金折算標準，修正前罰金罰鍰提高標準
      條例第二條前段（現已刪除）規定，就其原定數額提高為
      一百倍折算一日，則本件被告行為時之易科罰金折算標準
      ，應以銀元三百元折算一日，經折算為新臺幣後，應以新
      臺幣九百元折算為一日。惟九十五年七月一日修正公布施
      行之刑法第四十一條第一項前段則規定：「犯最重本刑為
      五年以下有期徒刑以下之刑之罪，而受六個月以下有期徒
      刑或拘役之宣告者，得以新臺幣一千元、二千元或三千元
      折算一日，易科罰金。」。比較修正前後之易科罰金折算
      標準，以九十五年七月一日修正公布施行前之規定，較有
      利於被告，則應依刑法第二條第一項前段，適用修正施行
      前刑法第四十一條第一項前段規定，定其折算標準。
    　第四十一條第二項「併合處罰之數罪，均有前項情形，其
      應執行之刑逾六月者，亦同」，修正為「前項規定於數罪
      併罰，其應執行之刑未逾六月者，亦適用之」。依上開規
  　　定，舊法應執行之刑逾六月者，仍有易科罰金之適用，而
    　新法應執行之刑逾六月者，即無此適用，自以舊法之規定
      較有利被告，則應依刑法第二條第一項前段，適用修正前
      刑法第四十一條第一項前段規定，得予易科。
（三）定執行刑部分：修正前第五十一條第五款規定「宣告多數
      有期徒刑者，於各刑中之最長期以上，各刑合併之刑期以
      下，定其刑期。但不得逾二十年」及第六款「宣告多數拘
      役者，比照前款定其刑期。但不得逾四個月」之規定，修
      正為第五十一條第五款「宣告多數有期徒刑者，於各刑中
      之最長期以上，各刑合併之刑期以下，定其刑期。但不得
      逾三十年」及第六款「宣告多數拘役者，比照前款定其刑
      期。但不得逾一百二十日」，比較結果自以修正前之規定
      較有利於被告，自應適用之。
四、原審因認被告犯行罪證明確予以論科固非無見，惟查：被告
    係於嘉義縣溪口鄉○○○○道路旁，竊取甲○○所有停放在
    嘉義縣民雄鄉西安村二二二號旁被竊之車號6246─ＧＥ號自
    用小客車，原審則認被告係於嘉義縣民雄鄉西安村二二二號
    旁竊取該自用小客車，此部分事實之認定自有未洽。又被告
    係將向阿華所購得之贓物引擎二台放置在雲林縣口湖鄉○○
    村○○路七八─一號前空地上，再交由李聰顯處理；原審認
    被告係先交付給李聰顯，再置於該處，先後次序事實之認定
    ，亦有未妥。檢察官上訴意旨認所查獲之引擎二部之自用小
    客車，應係被告所竊得，其所辯向阿華所購得之僅係其推拖
    之詞，徒陳詞指摘原判決不當，雖無可取，然原判決既有上
    開可議之處，自應由本院將原判決撤銷改判。爰審酌被告僅
    現年二十四歲，正值壯年，不思以正當途徑賺取金錢，竟竊
    取他人之自用小客車供己使用，無視法紀，尊重他人財產權
    觀念薄弱，亦影響社會治安，復貪圖便宜購買贓物，助長財
    產犯罪，並增加檢警查緝犯罪之困難，而上開贓物及竊盜所
    得雖據被害人領回，惟僅餘引擎或已遭拆解，無法為原來之
    使用，被告亦均未與被害人達成民事和解，被害人損害經彌
    補之程度有限，惟念其就竊盜罪部分，自警詢、偵查中迄本
    院審理時，均坦承犯行，雖所供細節與事實稍有出入，然不
    無知錯之情，另就涉犯故買贓物罪部分，雖遲至原審準備程
    序始坦承犯行，亦能及時悔過；再衡以被告為國小畢業之教
    育程度，已婚，除有年僅一歲之幼女待其撫育外，其妻又將
    臨盆，業據被告供明在卷，復有戶口名簿影本一紙存卷足參
    ，倘使被告入監服刑，恐衍生家庭及社會問題，對被告及社
    會未必有利，故檢察官就被告涉犯竊盜罪部分求處有期徒刑
    七月，略嫌過重，綜合上開一切情狀，量處如主文第二項所
    示之刑，併依修正前刑法第四十一條第一項前段規定，諭知
    易科罰金之折算標準，及依修正前刑法第五十一條第五款、
    刑法第四十一條第二項規定，定其應執行之刑及易科罰金之
    折算標準。又警方查獲扣押之電鑽筆、砂輪機、T型桿、扁
    鑽、十字起子、尖嘴鉗、虎頭鉗及固定鉗各一支，係李聰顯
    所有供作拆解汽車所用之物，核與被告竊盜及故買贓物行為
    並無直接關聯，爰不為沒收之諭知。
據上論斷，應依刑事訴訟法第三百六十九條第一項前段、第三百
六十四條、第二百七十三條之一第一項、第二百九十九條第一項
前段、刑法第二條第一項、第三百二十條第一項、第三百四十九
條第二項、（修正前）第四十一條第一項前段、（修正前）第五
十一條第五款、罰金罰鍰提高標準條例第一條前段、（廢止前）
第二條，判決如主文。
本案經檢察官蘇南桓到庭執行職務。
中　　華　　民　　國　　96　　年　　3　　月　　20　　日
                  刑事第二庭    審判長法　官  吳勇輝
                                      法　官  吳森豐
                                      法　官  郭千黛
以上正本證明與原本無異。
不得上訴。
　　　　　　　　　　　　　　　　　　　書記官  李良倩
中　　華　　民　　國　　96　　年　　3　　月　　20　　日
附錄：本判決論罪科
中華民國刑法第320條
（普通竊盜罪、竊佔罪）
意圖為自己或第三人不法之所有，而竊取他人之動產者，為竊盜
罪，處 5 年以下有期徒刑、拘役或 5 百元以下罰金。
意圖為自己或第三人不法之利益，而竊佔他人之不動產者，依前
項之規定處斷。
前二項之未遂犯罰之。
中華民國刑法第349條
（普通贓物罪）
收受贓物者，處 3 年以下有期徒刑、拘役或 5 百元以下罰金。
搬運、寄藏、故買贓物或為牙保者，處 5 年以下有期徒刑、拘役
或科或併科 1 千元以下罰金。
因贓物變得之財物，以贓物論。
